【裁判字號】    99,交易,318
【裁判日期】    990706
【裁判案由】    公共危險等
【裁判全文】
臺灣臺北地方法院刑事判決             99年度交易字第318號
公  訴  人  臺灣臺北地方法院檢察署檢察官
被      告  甲○○
            乙○○
上列被告因公共危險等案件，經檢察官提起公訴（99年度偵字第
8172號），被告於本院準備程序中就被訴事實為有罪之陳述，經
告知簡式審判程序之旨，並聽取公訴人及被告之意見後，本院合
議庭認為適宜由受命法官獨任進行簡式審判程序而裁定改由受命
法官獨任進行簡式審判程序審理，判決如下：
    主  文
乙○○服用酒類，不能安全駕駛動力交通工具而駕駛，處拘役伍
拾日，如易科罰金，以新臺幣壹仟元折算壹日。
甲○○意圖使犯人隱避而頂替，處拘役貳拾日，如易科罰金，以
新臺幣壹仟元折算壹日。
    事  實
一、乙○○於民國98年5 月15日21時許，在臺北市大安區○○○
    路○ 段錢櫃KTV 內，飲用啤酒6 罐後，明知已達不能安全駕
    駛動力交通工具之程度，竟仍騎乘車牌號碼973 —DLT 號重
    型機車上路，嗣於同日23時53分許，行經臺北市○○區○○
    路6 段21巷對面時，遭警攔檢盤查並測試其酒後呼氣酒精濃
    度高達每公升0.72毫克。詎乙○○為脫免刑責，竟冒用其兄
    甲○○之名義向警方謊稱其係甲○○本人，並在警詢筆錄、
    臺北市政府警察局舉發違反道路交通管理事件通知單、酒精
    測定值紀錄表、生理平衡檢測表上偽簽「甲○○」之姓名（
    乙○○所涉行使偽造私文書犯嫌，業經本院以98年度簡字第
    4468號判決判處有期徒刑3 月確定）。甲○○明知其非上開
    公共危險案件之行為人，且明知係乙○○於上開案件為警查
    獲時，冒用其名義，竟基於意圖隱避犯人而頂替之犯意，於
    98年6 月18日15時43分許，在址設臺北市○○區○○路131
    號臺灣臺北地方法院檢察署第17偵查庭內，當庭承認其涉犯
    前開公共危險案件，頂替成為該案行為人。嗣因乙○○於為
    警查獲時，以甲○○名義按捺之指紋卡送驗比對結果，發現
    上開公共危險案件之行為人係乙○○本人，始循線查獲上情
    。
二、案經臺北市政府警察局文山第一分局報告及臺灣臺北地方法
    院檢察署檢察官主動檢舉簽分偵查起訴。
    偵辦。
    理  由
一、前揭事實，業據被告乙○○、甲○○迭於本院準備程序、審
    理時均坦承不諱（見本院卷第15頁反面、第17頁反面、第19
    頁正面），並有飲酒結束15分鐘以上稽查單、臺北市政府警
    察局文山第一分局復興派出所酒精測定值紀錄表、臺北市政
    府警察局北市警交字第AEW974974 號舉發違反道路交通管理
    事件通知單、刑法第185 條之3 案件測試觀察紀錄表、生理
    平衡檢測表、臺北市政府警察局文山第一分局復興派出所酒
    後駕車查扣車輛照片3 張、車籍查詢基本資料詳細畫面（見
    98年度偵字第13067 號卷第13至19頁）、臺灣臺北地方法院
    檢察署98年度偵字第13067 號案件98年6 月18日訊問筆錄（
    見98年度偵字第13067 號卷第26、27頁）在卷可稽。按刑法
    第185 條之3 規定之「服用酒類不能安全駕駛動力交通工具
    而駕駛」罪，係抽象危險犯，並不以發生具體危險為必要，
    亦即所謂酒醉狀態，僅須一般評價程度達於對車輛駕駛行為
    失其必要之注意力或判斷力之虞，即為已足，至實際上對駕
    駛行為發生具體危險與否，則非所問。又參考德國、美國之
    認定標準，對於酒精濃度呼氣已達每公升0.55毫克或血液濃
    度達百分之0.11以上，肇事率為一般正常人之10倍，實已達
    「不能安全駕車」之標準，此業經法務部於88年5 月18日以
    88法檢字第001669號函告週知。且酒精對人體造成之影響，
    於呼氣酒精濃度達每公升0.25毫克（約合體內血液中酒精濃
    度每公升50亳克或百分之0.05）時，將造成輕度中毒，而有
    輕度協調功能降低之症狀，呼氣酒精濃度達每公升0.5 毫克
    （約合體內血液中酒精濃度每公升100 亳克或百分之0.1 ）
    時，即屬輕度到中度中毒，將產生反應較慢、感覺減低、影
    響駕駛等症狀，此亦有行政院國軍退除役官兵輔導委員會臺
    北榮民總醫院88年8 月5 日（88）北總內字第26868 號函足
    憑。被告乙○○於前揭時、地飲用酒類已達呼氣酒精濃度每
    公升0.72亳克之程度，猶騎乘機車，行經臺北市○○區○○
    路6 段21巷對面時，為警攔檢盤查等情，已如前述，且其呼
    氣酒精濃度已逾每公升0.5 毫克，有反應較慢、感覺減低、
    影響駕駛等輕度到中度中毒症狀，顯已達注意力、反應力、
    操控力、判斷力及感知能力均降低之不能安全駕駛動力交通
    工具之程度，應堪認定。綜上，足見被告乙○○、甲○○任
    意性自白核與事實相符，應堪採信。本案事證明確，被告乙
    ○○、甲○○之犯行均堪認定，應予依法論科。
二、核被告乙○○所為，係犯刑法第185 條之3 服用酒類不能安
    全駕駛動力交通工具而駕駛罪；被告甲○○所為，係犯刑法
    第164 條第2 項之頂替罪。而被告甲○○與所隱避之犯人乙
    ○○，係二親等旁系血親，有全戶戶籍資料查詢結果2 紙在
    卷可佐（見本院卷第20、21頁），應依刑法第167 條規定減
    輕其刑。爰審酌：（一）酒後不應駕車之觀念已透過學校教
    育、政令宣導及各類媒體廣為介紹傳達各界週知多年，被告
    乙○○就此應有相當之認識，詎其明知飲酒致醉，不能安全
    駕駛，猶騎車上路，顯心存僥倖，並缺乏尊重其他用路人生
    命、財產安全之觀念；（二）被告甲○○頂替他人犯罪，妨
    害偵查犯罪機關追查其他罪犯之進度，企圖使犯罪之人逍遙
    法外，有礙真實之發現；（三）被告2 人犯後坦承犯行，及
    渠等生活狀況、智識程度、犯罪之動機、目的、手段等一切
    情狀，分別量處如主文所示之刑，併諭知易科罰金之折算標
    準。
據上論斷，應依刑事訴訟法第273 條之1 第1 項、第299 條第1
項前段，刑法第164 條第2 項、第167 條、第185 條之3 、第41
條第1 項前段，刑法施行法第1 條之1 ，判決如主文。
本案經檢察官陳國安到庭執行職務。
中    華    民    國    99    年    7     月     6    日
                  刑事第十九庭  法  官  高若珊
上正本證明與原本無異。
如不服本判決應於收受送達後10日內向本院提出上訴書狀，並應
敘述具體理由；其未敘述上訴理由者，應於上訴期間屆滿後20日
內向本院補提理由書（均須按他造當事人之人數附繕本）「切勿
逕送上級法院」。
                                書記官  游曉婷
中    華    民    國    99    年    7     月    6     日
附錄本案論罪科刑法條全文
中華民國刑法第185 條之3
服用毒品、麻醉藥品、酒類或其他相類之物，不能安全駕駛動力
交通工具而駕駛者，處1 年以下有期徒刑、拘役或科或併科15萬
元以下罰金。
中華民國刑法第164條
藏匿犯人或依法逮捕拘禁之脫逃人或使之隱避者，處2 年以下有
期徒刑、拘役或5 百元以下罰金。
意圖犯前項之罪而頂替者，亦同。

司法院資訊處製作；財團法人民間司法改革基金會備份。
